最高法院刑事判決　　　　　　一○○年度台上字第二一九六號
上　訴　人　台灣高等法院檢察署檢察官
被　　　告　周裕豐
上列上訴人因被告違反毒品危害防制條例案件，不服台灣高等法
院中華民國九十八年十二月十七日第二審判決（九十八年度上訴
字第三七五三號，起訴案號：台灣桃園地方法院檢察署九十七年
度偵字第一四○一三號 )，提起上訴，本院判決如下：
    主  文
上訴駁回。
    理  由
按刑事訴訟法第三百七十七條規定：上訴於第三審法院，非以判
決違背法令為理由，不得為之。是提起第三審上訴，應以原判決
違背法令為理由，係屬法定要件。如果上訴理由書狀並未依據卷
內訴訟資料，具體指摘原判決不適用何種法則或如何適用不當，
或所指摘原判決違法情事，顯與法律規定得為第三審上訴理由之
違法情形，不相適合時，均應認其上訴為違背法律上之程式，予
以駁回。本件原判決維持第一審諭知被告周裕豐無罪之判決，駁
回檢察官在第二審之上訴，已綜合全部卷證資料，逐一斟酌論斷
，詳敘其無從形成被告有罪判決之心證理由，從形式上觀察，並
無違背法令之情形存在。查證據之取捨及判斷，屬事實審法院之
職權，苟其所為判斷，按諸通常經驗，並非事理之所無，即不能
謂為違背經驗法則；又認定犯罪事實所憑之證據，雖不以直接證
據為限，間接證據亦包括在內，然無論直接或間接證據，其為訴
訟上之證明，須於通常一般之人均不致於有所懷疑，而得確信其
為真實之程度者，始得據之為有罪之認定，倘其證明尚未達到此
一程度，而有合理性懷疑之存在時，事實審法院復已就其心證上
理由予以闡述，敘明其如何無從為有罪之確信，因而為無罪之判
決者，亦不得以自己片面之觀點，遽指其為違法。原判決以公訴
意旨略稱：被告周裕豐為計程車司機，在新北市瑞芳火車站前排
班，於民國九十七年六月十日二十一時三十分許，受不詳姓名之
人委託，將藏有第一級毒品海洛因（淨重三十七點二四公克）之
牛皮紙袋放入其所穿著之褲袋後，即駕車將該毒品運輸至桃園縣
桃園市○○街十六號前，正欲前往該址四樓交與楊順義時，即為
警當場查獲。因認被告涉有毒品危害防制條例第四條第一項運輸
第一級毒品罪嫌，無非以被告有施用第二級毒品安非他命習慣，
警員查獲當時除扣得上開第一級毒品外，另自被告身上扣得其所
有之第三級毒品Ｋ他命一包（淨重零點六四八公克），故被告應
能辨識該牛皮紙袋內之物品為海洛因云云。第以扣案之海洛因一
包，係先以錫箔紙包裝後，再以牛皮紙袋包裹，從外觀上無法判
斷為何物，且被告既僅受託運送，亦不可能無故拆封他人之物品
察看，自不能以其曾有施用安非他命習慣，即推斷其確知所運送
之物為海洛因。況運輸毒品刑責甚重，被告亦無為此區區新台幣
（下同）二千元運費而甘冒如此風險之理。且依改制前台北縣瑞
芳鎮交通安全保護協會所訂瑞芳火車站至桃園之運費一千五百元
，加上過路費總數亦與二千元之運費相差無幾，應非運輸毒品之
報酬無疑。雖證人即警員伍健毓等人證述當天被告神色緊張、鬼
鬼祟祟云云，但被告有施用第二級毒品前科，當天又非法持有Ｋ
他命一小包，遇警盤查，神色緊張，自屬當然。另證人楊順義亦
證述確有向綽號「阿三」者購買毒品海洛因，並約定由他人送貨
前來……但不認識被告等語，而販毒者為免身分曝光，利用不知
情之人運毒，事所常有。雖被告所供託運之人囑伊送往桃鶯橋下
，與購毒者楊順義之住所不符，但據被告供稱二地僅相距十幾公
尺，楊順義為免住處漏餡，約在桃鶯橋下交貨，亦屬合理。被告
為計程車司機，雖以載客為主要業務，然為增加收入，受託為他
人送貨，亦合乎常情，所辯託運人囑託伊運送中藥粉，縱屬不實
，仍難遽論以運輸第一級毒品罪。茲檢察官所提出之證據，既不
足為被告有罪之積極證明，其指明之證明方法，復無從說服法院
以形成被告有罪之確信，基於無罪推定之原則，因而諭知其無罪
等情，所為證據之取捨及判斷，並無悖離一般經驗及論理法則，
自不得指為違法。至被告於警詢時雖曾供稱：「（問：你所稱該
名男子，將一包裝有白色粉末之塑膠袋及一包用牛皮紙袋包起來
的物品交給你，你是否知道塑膠袋內可能毒品？）我知道是毒品
，但我不敢確定是什麼毒品，用牛皮紙袋裝的是什麼我不知道。
」等語（偵查卷第一四頁）。然該以塑膠袋包裝之毒品即被告自
己所有之第三級毒品Ｋ他命一包（淨重零點六四八公克），並非
受託運送之物，被告當然知道是毒品，但不能據以推論其對於受
託運送以牛皮紙袋包裝之物亦知悉為毒品，而有運輸第一級毒品
之不確定之故意，其理至明，原判決未予說明，仍無判決理由欠
備之違誤。上訴意旨，對於原判決究竟如何違背法令，並未依據
卷內資料為具體之指摘，徒執陳詞，就原判決已詳為論斷及說明
之事項，再為事實上之爭辯，並對原審採證認事之職權行使，任
意指摘，難謂已符合首揭法定上訴要件，其上訴違背法律上之程
式，應予駁回。
據上論結，應依刑事訴訟法第三百九十五條前段，判決如主文。
中    華    民    國  一○○  年    五    月    四    日
                      最高法院刑事第八庭
                          審判長法官  花  滿  堂  
                                法官  黃  正  興  
                                法官  洪  昌  宏  
                                法官  徐  昌  錦  
                                法官  王  聰  明  
本件正本證明與原本無異
                                      書  記  官  
中    華    民    國  一○○  年    五    月    五    日
                                                      Ｑ